臺灣臺中地方法院民事裁定
110年度輔宣字第44號
聲  請  人  賴黃秀粉

相  對  人  黃俊瑞  

關  係  人  黃秀琴  
關  係  人  黃秀味  


上列聲請人聲請輔助宣告事件，本院裁定如下：
    主  文
一、宣告黃俊瑞（國民身分證統一編號：Z000000000號）為受輔
    助宣告之人。
二、選定賴黃秀粉（國民身分證統一編號：Z000000000號）、黃
    秀琴（國民身分證統一編號：Z000000000號）、黃秀味（國
    民身分證統一編號：Z000000000號）共同為受輔助宣告之人
    之輔助人。
三、聲請費用新臺幣壹仟元由受輔助宣告之人負擔。
    理  由
一、按(一)對於因精神障礙或其他心智缺陷，致其為意思表示或
    受意思表示，或辨識其意思表示效果之能力，顯有不足者，
    法院得因本人、配偶、四親等內之親屬、最近一年有同居事
    實之其他親屬、檢察官、主管機關或社會福利機構之聲請，
    為輔助之宣告。受輔助宣告之人，應置輔助人，民法第15條
    之1第1項、第1113條之1第1項定有明文。(二)依民法第1113
    之1第2項準用同法第1111條之1規定，法院選定輔助人時，
    應依受輔助宣告之人之最佳利益，優先考量受輔助宣告之人
    之意見，審酌一切情狀，並注意下列事項：一、受輔助宣告
    之人之身心狀態與生活及財產狀況。二、受輔助宣告之人與
    其配偶、子女或其他共同生活之人間之情感狀況。三、輔助
    人之職業、經歷、意見及其與受輔助宣告之人之利害關係。
    四、法人為輔助人時，其事業之種類與內容，法人及其代表
    人與受輔助宣告之人之利害關係。　　
二、聲請意旨略以：聲請人為相對人之姐，相對人因思覺失調症
    ，致其為意思表示或受意思表示，或辨識其意思表示效果之
    能力，顯有不足，爰聲請對其為輔助宣告，並選定聲請人為
    相對人之輔助人等語。
三、經查：
(一)聲請人主張其為相對人之姐，相對人有思覺失調症之事實，
    有戶籍謄本、診斷證明書、訪視報告為證。本院審酌中山醫
    學大學附設醫院之鑑定書後，認相對人因患思覺失調症，致
    為意思表示或受意思表示，或辨識其意思表示效果之能力，
    顯有不足，已達輔助宣告之程度。是聲請人聲請對相對人為
    輔助之宣告，為有理由，應予准許，爰裁定如主文第一項所
    示。
(二)就何人適合擔任輔助人部分，經本院家事調查官進行詳盡之
    調查，結果略以：調查期間，相對人黃俊瑞表示未有安置機
    構之意願，未來傾向居住於聲請人賴黃秀粉之住所，並稱聲
    請人賴黃秀粉曾允諾將予以照顧並提供部分金錢，相對人現
    存之手足3人，僅有聲請人具有照顧意願，關係人黃秀琴及
    黃秀味則因家人反對、家中未有空間以及認為聲請人已將相
    對人名下財產拿走等原因，認為應由聲請人照顧相對人至其
    百年，皆稱無法提供相對人實際照顧。衡量相對人之個人意
    願、親屬意願及支持系統等，評估現階段僅聲請人賴黃秀粉
    較適宜擔任協助照顧之角色，惟就過往聲請人代為保管相對
    人黃俊瑞名下財產期間，就相對人名下財產之處理方式，恐
    難期待聲請人於未來協助相對人處理其相關事務時，能以維
    護相對人之權益為首要考量。相對人黃俊瑞與現存之3名手
    足間之互動及情感狀態尚屬正向，關係人黃秀琴及黃秀味雖
    無法協助相對人有關日常生活照料事宜，然就其他與相對人
    有關之重大事項具有參與意願，並具有擔任輔助人之意願。
    相對人黃俊瑞現每月可領取之福利補助約為新臺幣1萬7千元
    ，相對人生活簡單且無特殊需求及開銷，評估以前述補助款
    項，尚足以支付相對人生活開銷花費，並能讓相對人維持基
    本之生活需求，建議有關相對人之補助款項，宜實際使用於
    相對人之日常生活照顧事宜。若能由聲請人賴黃秀粉及關係
    人黃秀琴、黃秀味共同擔任輔助人，將能讓相對人之手足就
    相對人為重要之法律行為時，有所參與，並就有關相對人之
    日常生活照顧細節，有較多親屬之參與及協助，較符合相對
    人黃俊瑞之利益，綜前所述，建議宜選任聲請人賴黃秀粉與
    關係人黃秀琴、黃秀味等人共同擔任相對人之輔助人（見卷
    附本院110年度家查字第96號家事調查報告）。本院審酌上
    開家事調查報告之詳盡內容，認應以前開調查報告之建議人
    選，由相對人之手足即聲請人、關係人黃秀琴、黃秀味共同
    擔任相對人之輔助人，始符合相對人之最佳利益，爰裁定如
    主文第二項所示。
四、依家事事件法第177條第2項、第164條第2項之規定，裁定如
    主文。
中　　華　　民　　國　　110 　年　　12　　月　　13　　日
                  家事法庭    法  官   蔡建興
正本係照原本作成。
如對本裁定抗告，須於裁定送達後10日之不變期間內，向本院提
出抗告狀，並繳納抗告費新臺幣1000元。
中　　華　　民　　國　　110 　年　　12　　月　　13　　日
                              書記官   林淑慧